臺灣高等法院刑事判決　　　　　　 93年度上更(一)字第365號
上　訴　人　臺灣板橋地方法院檢察署檢察官
上　訴　人
即　被　告　丁○○
選任辯護人　周威良　律師
　　　　　　李振林　律師
　　　　　　邱秀珠　律師
上列上訴人因被告貪污治罪條例案件，不服臺灣板橋地方法院90
年度訴字第135號中華民國91年4月25日第一審判決（起訴案號：
臺灣板橋地方法院檢察署88年度偵字第 24544號），提起上訴，
經判決後，由最高法院發回更審，本院判決如下：
    主  文
原判決關於丁○○部分撤銷。
丁○○依據法令從事公務之人員，對於職務行為，收受賄賂，處
有期徒刑參年陸月，褫奪公權參年；所得財物扣案加拿大楓葉金
幣貳枚追繳沒收。
    事  實
一、丁○○前於台北縣三重市公所祕書室擔任課員乙職，至81年
    6 月初，由市長乙○○調任兼辦總務，負責採購，至84年間
    調任市長機要祕書之工作，係依據法令從事公務之人員。
二、緣於民國八十三年間，伊甸環境事業股份有限公司（下稱伊
    甸公司）負責人丙○○（原審通緝，另結）透過朋友蘇維哲
    介紹認識丁○○，並向丁○○表示有承作三重市公所工程之
    意願，丁○○答應有機會會提供台北縣三重市公所工程予丙○○訊息。適於民國八十三年十一月間，三重市公所所有之
    公共造產中興游泳池因年久失修，不堪使用，負責管理之民
    政課於八十三年十一月七日簽文請總務甲○○（原審判決無
    罪，檢察官上訴本院後判決上訴駁回確定）辦理「中興游泳
    池整修工程」委外設計、監造案之招標作業，經市長乙○○
    批核同意，並指示丁○○負責找設計、監造廠商參與招標比
    價。伊甸公司負責人丙○○，因丁○○報告投標之機會，而
    標得台北縣三重市公所「中興游泳池整修工程」委外設計、
    監造作業。丙○○為答謝丁○○之幫忙，於84年 1月20日責
    由伊甸公司會計劉美慧至中央信託局世貿分局（即松山分局
    ）購買八枚加拿大1994年二分之一盎斯楓葉金幣，每枚價值
    新台幣（下同）五、五○五元（二枚合計一一、０一０元）
    。丙○○並將其中二枚金幣分裝於信封袋內，親至三重市公
    所，當面親交予丁○○收受。至88年11月 6日經檢察官指揮
    法務部調查局台北縣調查站搜索查獲該二枚金幣。
三、案經法務部調查局台北縣調查站移送台灣板橋地方法院檢察
    署檢察官偵查起訴。
    理  由
本院查：
一、前開事實，業據同案被告丙○○於調查、偵查、原審供述無
    訛：
  (一)丙○○於調查局時供稱：：
  ……，本人願坦承整個「中興游泳池整修工程」，三重市公
    所丁○○…向本人收…二枚金幣之詳情而將「中興游泳池整
    修工程」委由本人設計監造……（見八十八年度偵字第二四
    三七五號卷(一)第五九頁正面）。
  ……，在八十三年底丁○○打電話告訴本人，……，本人接
    著就去三重市公所見丁○○，得知三重市公所要發包「中興
    游泳池整修工程」，……，丁○○告知本人可承作委外設計
    、監造部分，並要本人找二家廠商陪標比價，然後連同本人
    之伊甸公司共三家公司估價單送至三重市公所參加比價，而
    本人之伊甸公司即會三重市公所經比價得標負責「中興游泳
    池整修工程」之委外設計、監造案（見八十八年度偵字第二
    四三七五號卷(一)第五九頁反面）。
  …，丁○○告訴本人該工程的造價後，要本人直接向甲○○
    拿工程估價單，本人於是向甲○○拿工程估價單，而甲○○
    先在紙上寫出參與此次委外設計、監造案之估價單制式條文
    ，…，告訴本人此次委外設計、監造之底價，然後甲○○再
    交給本人三重市公所估價單三張，……（見八十八年度偵字
    第二四三七五號卷(一)第六０頁正面）。
  丁○○告訴本人該委外設計、監造案時，即有告訴本人，如
    公所委任本人設計監造，本人須將設計監造費用，拿出一部
    份作為酬謝……佣金（見八十八年度偵字第二四三七五號卷
    (一)第六一頁正面）。
  本人和三重市公所簽立委外設計、監造後，確定本人會負責
    「中興游泳池整修工程」之設計、監造案，故本人及請公司
    會計劉美慧購買四枚金幣，……四枚金幣計八萬元，然後本
    人將四枚金幣包裝，用二個信封袋裝著，每個信封袋裝二枚
    金幣，時間大約在八十四年舊曆新年前，本人至三重市公所
    當面將信封袋包裝之金幣送給丁○○二枚金幣、甲○○二枚
    金幣，而丁○○、甲○○也都收了本人贈送之金幣（見八十
    八年度偵字第二四三七五號卷(一)第六一頁反面）。
  本人和丁○○自．…．至板橋地檢署拘留室時，…，丁○○
    一再請託本人串證，要求本人被問到時要更改證詞，要求本
    人送二枚金幣……一事，要本人作假證詞，表示二枚金幣…
    …是放於丁○○的辦公桌上，而不是當面交給丁○○的，丁○○表示只要本人在這一點更改證詞，丁○○被解除羈押後
    ，即可把整個案子翻掉，讓丁○○無罪（見八十八年度偵字
    第二四五四四號卷第一九頁反面）。
  (二)丙○○於偵查時供稱：
  （他於得標前有無叫你給他好處？）丁○○有。……，他只
    說要給他們意思意思，未表明金額。另於八十四年春節曾送
    他們金幣，是之前之興榖陸橋興建工程時為了他們將案子給
    我作，我送各二枚金幣，地點均在三重市公所（見八十八年
    度偵字第二四三七五號卷(一)第二五六頁反面）。
    檢察官並曾問被告丁○○：
    被告丁○○亦稱：（你曾介紹黃與甲○○認識？）丙○○曾
    至三重市公所拜訪，我因該件是工程案件，就叫他去找承辦
    人甲○○。
  （有無送金幣給丁○○？）我有送，放在他桌上二枚金幣，
    當時他不在，我不知他有無收到（見八十八年度偵字第二四
    三七五號卷(二)第二九頁反面）。
  （上次所言金幣放在丁○○桌上，是否實在？）不實在，上
    次因丁○○在庭我未說實話，我實際上金幣直接交給丁○○
    本人（見八十八年度偵字第二四三七五號卷(二)第四一頁正面
    ）。
  在看守所時，丁○○有無傳紙條給你…？）沒有傳條子，但
    有傳話（見八十八年度偵字第二四三七五號卷(二)第六七頁反
    面）。
  （他如何說？）他要我堅持上次開庭（金幣及錢置於他桌上
    ）之說法（見八十八年度偵字第二四三七五號卷(二)第六八頁
    正面）。
    檢察官改問共同被告甲○○：
    甲○○亦供稱：（人行橋工程，丁○○介紹？）是，介紹以
    後我叫丙○○送三張估價單來，我在簽給市長作比價紀錄，
    以最低價得標（見八十八年度偵字第二四三七五號卷(二)第一
    二０頁正面）。
  (三)丙○○於原審時供稱：
  （你為何會送丁○○、甲○○金幣？）送禮是我們做生意的
    習慣，且當時因為快過年了，我就將金幣當作一般的禮品贈
    送。……，我贈送時他們不在位置上我就告訴小姐將東西放
    在他們座位上（見原審卷(一)第六六頁）。
  辯護人問丙○○：
    （金幣如何交付？盒子上是否有寫他的名字？）我去時，丁○○不在，且當時我還有許多東西要送，我就告訴旁邊的小
    姐我將東西放在桌上，我指示順便送給禮，我沒有書寫姓名
    。（你送金幣時有無表示是送金幣？）沒有，我只是表示是
    送個小東西，作一個紀念（見原審卷(一)第七一頁）。
  （為何送金幣？）……，我根本並非要賄賂，只是想逢年過
    節要送禮而已。
  ……，當時丁○○不在，我詢問過他們辦公室的小姐後，我
    就將東西（金幣）放在丁○○的桌上（見原審卷(一)第一七四
    頁）。
  （你於八十八年十一月五日台北縣調站筆錄內所述，為何與
    今日所述不同？）不答（見原審卷(一)第一七六頁）
二、證人即同案被告劉美慧歷次之供述：
  (一) 證人劉美慧於調查局時供稱：
  （你曾否為丙○○買金幣？）有的，丙○○曾交代我買金幣
    數枚，表示要送予公所人員的，……，至於他如何送洽，我
    並不知悉（見八十八年度偵字第二四三七五號卷(一)第二四八
    頁正面）。
  本案之承接者為丙○○，我也確實知道他曾數次送賄款予丁○○與甲○○，但是都由丙○○親自去處理的，所以我無法
    詳細說明（見八十八年度偵字第二四三七五號卷(一)第二五０
    頁正面）。
  ……，該二枚（調查站提示搜索查扣丁○○之配偶簡秀霞之
    保險箱扣案證物編號一之１９９４年二分之一盎司加那大楓
    葉金幣）金幣和本人幫丙○○購買的金幣是相同的，是１９
    ９４年二分之一盎司加那大楓葉金幣（見八十九年度偵字第
    一六八八號卷第一一一頁正面）。
  （提示中央信託局世貿分局84年 1月20日出售金幣訂單）丙○○交待我買金幣數枚，於是我在84年 1月20日到世貿分局
    買了了八枚金幣，每枚單價五、五０五元（見八十九年度偵
    字第一六八八號卷第157頁、第158頁）。
  (二)證人劉美慧於偵查時供稱：
  （有送金幣給三重市公所丁○○、甲○○？）我有去買，至
    於何因要送我不清楚（見八十八年度偵字第二四三七五號卷
    (一)第二五八頁反面）。
  （知丙○○因此工程有拿錢給丁○○、甲○○？）有聽過，
    但不清楚，……（見八十八年度偵字第二四三七五號卷(一)第
    二五九頁正反面）。
  (三)證人劉美慧於原審時供稱：
  有。因為快到年節，丙○○有交代我買金幣八枚及一些菸酒
    要做送禮之用（見原審卷(一)第六六頁）。
三、證人即被告丁○○之配偶簡秀霞歷次之證述：
  (一)證人簡秀霞於調查局時之供述：
  （本站……，因而搜扣之二枚１９９４年楓葉金幣，來源為
    何？）乃是因為在數年前，我赴三重市公所我先生之辦公桌
    處，我見丁○○桌面物品雜亂，我遂為之整理，不料在過程
    中突然看到二枚金幣（應該就是貴站所指這二枚金幣），我
    把這二枚金幣取放口袋帶回家置於保險箱與我個人收集得金
    幣依同保存迄被貴站查扣（見八十八年度偵字第二四三七五
    號卷(二)第四三頁反面）。
  (二)證人簡秀霞於偵查時之供述：
  （金幣來源？）好幾年前我前往三重市公所找我先生，他不
    在，因桌子很亂，我幫他整理，結果掉出該二枚金幣，我將
    金幣帶回家並存入保管箱（見八十八年度偵字第二四三七五
    號卷(二)第四六頁反面）。
四、結合上開同案被告丙○○於調查、偵查、原審供述，被告丙○○係因為被告丁○○提供訊息而得知而標得台北縣三重市
    公所「中興游泳池整修工程」委外設計、監造作業；同案被
    告丙○○為答謝被告丁○○，遂由丙○○委任其秘書劉美慧
    於84年 1月20日到中央信託局世貿分局買了１９９４年二分
    之一盎司加那大楓葉金幣八枚，每枚單價五、五０五元，並
    將其中二枚由丙○○到台北縣三重市公所親自交付與被告丁○○收受，再由被告丁○○不知情之配偶簡秀霞在市公所取
    回，並存放於保管箱中，由檢察官指揮調查員搜索而查獲扣
    案，並有採購單（見89年度偵字第1688號卷第132頁、第158
    頁），及該二枚加那大楓葉金幣扣押物品清單編號 2（所有
    人：丁○○見89年度偵字第1688號卷第16頁）。被告丁○○
    起初否認收受二枚金幣，其後又改口稱不知有金幣係其配偶
    簡秀霞到市公所幫忙收拾時，無意中取回云云；證人簡秀霞
    亦稱桌面上發現；同案被告丙○○一度稱係當時因為快過年
    了，我就將金幣當作一般的禮品贈送等語。惟查金幣自古以
    來均是價值昂貴之物，鮮少有當作年節饋贈公務人員之禮物
    ，且同案被告丙○○已經證稱係當面交付丁○○。又被告丁○○於偵查中，經檢察官委請法務部調查局實施測謊鑑定：
    問丁○○關於：(1)丙○○未贈其楓葉金幣；(2)丙○○未贈其
    金錢。經測試呈情緒波動反應，應係說謊，此有該局（88）
    陸（3）字第 88174685號鑑定通知書在卷可稽（見88年度偵
    字第24375號卷(二)第101頁）。本院審理中該局並函送關於丁○○測謊鑑定過程參考資料乙份（詳見本院卷第52至第57頁
    ）。是被告丁○○所辯，及其配偶簡秀霞所證，經核無非卸
    責、迴護之詞，均不足採信。被告丁○○因職務關係，收受
    賄賂，洵堪認定，應依法論科。
五、被告丁○○於行為時，係台北縣三重市公所職員，為依據法
    令執行公務之人員，核其收受答謝提供訊息報告投標機會之
    所為，應認祇係對於職務上之行為，收受賄賂。是核其所為
    ，係犯修正前貪污治罪條例第五條第一項第三款之罪。被告
    行為後貪污治罪條例於85年10月23日修正公布，同年10月25
    日生效，修正前貪污治罪條例第 5條之本刑為「處七年以上
    有期徒刑，得併科新臺幣二百萬元以下罰金」；修正後貪污
    治罪條例第 5條之本刑為「處七年以上有期徒刑，得併科新
    台幣六千萬元以下罰金」。經比較新舊法結果，以舊法對被
    告有利，應依刑法第二條第一項但書之規定，適用舊法。公
    訴人認定被告係成立修正前（81年 7月17日修正公布）貪污
    治罪條例第四條第一項第五款違背職務收受賄賂罪，尚有未
    洽，起訴法條應予變更。又被告犯罪行為尚屬輕微，所收受
    財物在新台幣五萬元以下，依同條例第十一條第一項之規定
    減輕其刑。
六、原審就被告丁○○部分，認事證明確，因予論罪科刑，固非
    無見。惟查：(一)被告行為後貪污治罪條例於85年10月23日修
    正公布，同年10月25日生效，原審未及比較說明新舊法之適
    用，已有未合。(二)原判決未變更起訴法條，遽論被告圖利罪
    ，亦有未洽。(三)關於如理由七部分，不能證明被告犯罪，原
    審判決卻認定有罪，顯有不妥。被告丁○○上訴否認犯罪，
    固無理由，但查原判決關於就被告丁○○部分，既有上述可
    議，自應由本院予以撤銷改判。爰審酌被告丁○○身為公務
    人員，不知廉潔自持，竟貪圖不法財物，對於職務上之機會
    ，收受賄賂，違法犯紀，已斲傷公務員巷聲譽，於偵查中曾
    自白犯行，嗣於審理時又翻異前詞之犯後態度，且其所圖得
    財物僅為價值一萬一千零十元之金幣二枚，情節尚非重大等
    一切情狀，量處主文第二項所示之刑，並依修正前貪污治罪
    條例第十六條之規定，宣告褫奪公權三年，以示懲儆。被告
    收受賄賂金幣二枚，業已扣案，應依修正前貪污治罪條例第
    九條第一項之規定宣告予以追繳沒收。
七、公訴意旨另以：
（一）被告丁○○前於台北縣三重市公所祕書室擔任課員乙職，
      主辦總務之職務，任職期間，找設計、監造廠商即伊甸公
      司負責人丙○○參與「中興游泳池整修工程」委外設計、
      監造案之招標比價。丁○○對於非主管之事務，明知依「
      各機關委託技術顧問機構承辦技術服務處理要點」（下稱
      技服要點）第十八點規定：「各機關委託技術顧問機構承
      辦技術服務者，除因專利權或專業關係，僅有一家具此服
      務項目及承辦能力，或與採購之主要設施具有技術關聯，
      或其他特殊理由經上級主管機關核定，得採議價辦理外，
      應以邀請兩家以上之技術顧問機構予以評審比較選定，經
      選定後，再行議價或比價辦理」，亦即比價需找三家不同
      之廠商，卻利用身分圖自己不法之利益，指定丙○○承作
      三重市公所發包之中興游泳池整修之委外設計、監造案，
      並要求丙○○需提出該案設計、監造費用之一部分作為酬
      謝之佣金，經丙○○同意後，丁○○則告知不知情之承辦
      招標業務之甲○○，該案業已指定要給伊甸公司丙○○承
      作，甲○○乃配合辦理「中興游泳池整修工程」委外設計
      、監造案之招標業務，而丙○○即在丁○○之安排下逕向
      甲○○領取該案三張工程估價單，同時亦在丁○○指示下
      將該案設計、監造酬金百分比之一定比率告知丙○○。丙○○在取得三張工程估價單後，即依上開告知之委外設計
      、監造酬金之百分比填寫伊甸公司之估價單，並找熟識之
      青聯工程顧問有限公司陳添明及楊炳國建築師事務所之楊
      炳國幫忙共同投標。並於八十四年一月間連同上開三張估
      價單親送至三重市公所交與甲○○，甲○○於接獲丙○○
      所交付之三張廠商估價單後，即辦理比價之作業，並簽註
      由最低價廠商伊甸公司得標，並會業務單位民政課承辦人
      及丁○○核章，遂於八十四年一月二十三日由主祕吳家增
      代為決行核可後，甲○○乃通知丙○○得標。
（二）丁○○復基於同前之概括犯意，於八十四年三月間，以電
      話通知丙○○指定由丙○○承作三重市公所即將發包之「
      運動場人行陸橋工程」之設計、監造案。丙○○乃依丁○○之指示至三重市公所向甲○○領取三張工程估價單，甲○○亦依丁○○之指示將委外設計、監造之一定百分比告
      知丙○○，同時告知本工程需具有建築師資格之工程顧問
      公司始可承攬。丙○○乃向青聯工程顧問公司借牌，經青
      聯工程顧問公司負責人陳添明及副理呂孟儒同意借牌，並
      約定丙○○需支付該工程設計、監造費用之一成給青聯工
      程顧問公司為借牌費用，丙○○復找曾任職之宇拓工程顧
      問公司莊孝昌及太平洋工程顧問公司幫忙共同投標，再將
      三張估價單一併交由甲○○完成形式上比價，於八十四年
      三月二十日經市長乙○○批示由最低價廠商青聯工程顧問
      公司得標。
（三）丙○○借牌得標後，於八十五年間向三重市公所提出工程
      預算書並由公所辦理工程發包施作，惟於八十六年間承作
      之廠商因居民抗爭無法施工，乃和三重市公所解約，八十
      七年間三重市公所亦和丙○○借牌之青聯工程顧問公司解
      除該工程之設計、監造合約。丙○○因而向三重市公所請
      領該「運動場人行陸橋工程」設計、監造費新台幣（下同
      ）二十八萬四千八百六十八元。又丙○○得以承作三重市
      公所之「中興游泳池整修工程」、「運動場人行陸橋工程
      」之設計、監造案，均係賴丁○○之幫忙，且亦同意丁○○所提出必須將工程設計、監費用一部分作為酬謝之佣金
      ，丙○○乃自行依所領取之設計、監造費用中之四成作為
      酬謝之佣金，其中丙○○領取「中興游泳池整修工程」設
      計、監造費為八十三萬八千七百五十五元，而「運動場人
      行陸橋工程」設計、監造費為二十八萬四千八百六十八元
      ，總計請領設計、監造費為一百十二萬三千六百二十三元
      ，經估算四成費用須支付四十五萬元佣金。丙○○乃先後
      於：
    八十五年三月間在三重市公所親自將十五萬元裝於信封袋
      中交予丁○○收受。
    復於八十六年八月間丙○○亦將十萬元裝於信封袋中在三
      重市公所交予丁○○收受。
    又於八十六年九、十月間丁○○以要參加三重市公所辦理
      之自強活動缺乏金錢支應為由，向丙○○索討金錢，丙○○乃將二十萬元裝於信封袋中至三重市公所交予丁○○收
      受，丁○○因而獲得不法之利益。
    因認被告丁○○所為，係觸犯貪污治罪條例第四條第一項第
    五款之罪嫌。又被告丁○○多次違背職務收賄行為，時間緊
    接，所犯罪名相同，顯係出於概括之犯意為之，為連續犯，
    請依刑法第五十六條之規定以一罪論，並加重其刑；賄款新
    台幣四十五萬元，應依貪污治罪條例第十條規定予以追繳，
    如全部或一部無法追繳時，請追徵其價額或以其財產抵償之
    。
（四）公訴意旨及原審認定被告丁○○有此部分犯行，無非以右
      揭事實，業據同案被告丙○○迭於法務部調查局台北縣調
      查站、偵查及原審審理時亦陳稱：「丁○○一再請託本人
      串證，要求本人被問到時要更改證詞，要求本人在送二枚
      金幣及賄款四十五萬元給丁○○乙節一事，要本人做假證
      詞，表示二枚金幣及賄款四十五萬元一事，是放於丁○○
      的辦公桌上，而不是當面交給丁○○…本人可以確定二枚
      金幣及行賄丁○○之四十五萬元（分三次交付），本人都
      是在三重市公所當面親交給丁○○的，本人記得支付丁○○佣金費用四十五萬元，分三次支付，第一次支付十五萬
      元、第二次支付十萬元，第三次支付二十萬元，本人三次
      都是以現金當面親自交給丁○○的，本人記得在八十四年
      元月間因丁○○幫忙，指定本人承作「中興游泳池整修工
      程」設計、監造案，故本人在確定得標承作後即送二枚加
      拿大一九九四年二分之一盎斯楓葉金幣給丁○○，感謝丁○○的幫忙，接著本人即著手設計製作「中興游泳池整修
      工程」之工程預算書，期間丁○○還指定本人承作三重市
      公所「運動場人行陸橋工程」、「興榖陸橋工程」之設計
      監造案…而本人記得在向三重市公所請領到第一筆「中興
      游泳池整修工程」設計、監造費的日期前後，本人在三重
      市公所當面親交十五萬元現金給丁○○…本人經八十四年
      一年之設計，公所刪改多次本人之工程預算書，至八十五
      年初定案，故本人依委託合約…請領設計費百分之三十即
      十五萬一千一百三十五元，至八十五年三月間本人請領到
      第一筆設計費十五萬一千一百三十五元，故本人現在可確
      定本人在八十五年二、三月間請款前後，本人以現金十五
      萬元在三重市公所親手交給丁○○，而本人雖設計完成，
      但公所因中興游泳池委外經營之期約未到，故一直未發包
      ，至經營期約到期，公所才於八十六年二月間發包施作第
      一期工程，而本人只記得係第一次請領設計費前後支付十
      五萬元現金給丁○○…八十六年六月十三日「二期工程」
      開標後，在八十六年八月間請領到公所第二次核發的設計
      費二十五萬八千三百五十七元後，本人即以十萬元現金在
      三重市公所親交給丁○○‧‧‧八十六年九、十月間丁○○告訴本人丁○○要參加三重市公所辦的自強活動，而丁○○表示缺現金，而本人剛好收到佘忠志給本人之二十萬
      元賄款，故本人至三重市公所親交給丁○○現金二十萬元
      ，故本人總支付丁○○佣金回扣款四十五萬元‧‧‧本人
      在八十四年元月間因丁○○指定承作「中興游泳池整修工
      程」之設計、監造案，在八十四年三月間丁○○又指定本
      人承作「運動場人行陸橋工程」委外設計、監造案，加上
      甲○○之配合，本人得以得標，而該工程亦經本人設計發
      包，但該工程因居民抗爭，而取消工程施作，可是本人仍
      向三重市公所請領到一期設計、監造費二八四八六八元，
      故加上前述「中興游泳池整修工程」之設計、監造費八三
      八七五五元，本人因丁○○幫忙總計向三重市公所請領到
      0000000元，故人以此核算四成，約四十五萬元，
      即以此數四十五萬元支付丁○○（見八十八年度偵字第二
      四五四四號偵查卷第十九頁反面至第二十三頁反面）、「
      …丁○○有，林（指被告甲○○）未說，他（指被告丁○○）只說要給他們意思意思，未表明金額」（見八十八年
      度偵字第二四三七五號偵查卷第二五六頁反面）、「八十
      四年三月間丁○○電話通知我有這項工程（指運動場人行
      陸橋工程），我到甲○○那邊去，他給我三張空白估價單
      ，並告訴我底價如何填」（見八十八年度偵字第二四三七
      五號偵查卷第六十八頁反面）。
（五）訊據上訴人即被告丁○○矢口否認有前開貪污之犯行，並
      辯稱︰伊並不認識丙○○，亦無告知甲○○三重市公所之
      「中興游泳池整修工程」及「運動場人行陸橋工程」指定
      由丙○○承作，亦無收受丙○○交付之四十五萬元云云。
（六）經查：
   (一) 關於「中興游泳池整修工程」委外設計、監造案之招標比
      價，係同案被告丙○○在取得三張工程估價單後，即依上
      開告知之委外設計、監造酬金之百分比填寫伊甸公司之估
      價單，並找熟識之青聯工程顧問有限公司陳添明及楊炳國
      建築師事務所之楊炳國幫忙共同投標。並於八十四年一月
      間連同上開三張估價單親送至三重市公所交與甲○○，甲○○於接獲丙○○所交付之三張廠商估價單後，即辦理比
      價之作業，並由甲○○簽註由最低價廠商伊甸公司得標，
      並會業務單位民政課承辦人及丁○○核章，遂於八十四年
      一月二十三日由主祕吳家增代為決行核可後，甲○○乃通
      知丙○○得標。有甲○○具名之簽呈可稽（見扣案簽呈）
      ，是關於此工程招標部分，被告丁○○並無決定權。證人
      即三重市前市長乙○○於本院中證稱：「組織規章上是只
      有規定一位總務沒錯，但甲○○是屬於編制內的總務，丁○○則是臨時的編制外的總務人員，雖然事隔那麼久，我
      還是記得很清楚。」、「甲○○是用借調的方式，到市公
      所辦理總務業務。只要把所有相關文件拿出來看，蓋發包
      文件的人就是主辦該項業務之人。甲○○屬編制內或編制
      外，我也搞不清楚。甲○○、丁○○兩人都是屬於編制內
      的公務人員，借調市公所內辦理總務事務，兩人的職務都
      有分得很清楚，甲○○就是負責發包業務。」、「從公文
      流程就可以看出發包公文上是由何人核章，就是擔任該職
      務的人」、「所有的資料在卷宗內都很清楚，只要把簽呈
      資料拿出來比對後，看是什麼人主辦發包，就是那個人負
      責。」「…在發包相關公文上核章，當然就是擔任該工作
      的主辦人員。」（見本院94年12月7日審判筆錄）。依證
      人乙○○所述，被告丁○○並無發包決定權，且亦未有積
      極事證，足認有參與決定，此部分不能證明丁○○違背職
      務。
    (二)關於「運動場人行陸橋工程」之設計、監造案之招標比價
      ，係同案被告丙○○在取得三張工程估價單後，丙○○乃
      向青聯工程顧問公司借牌，經青聯工程顧問公司負責人陳
      添明及副理呂孟儒同意借牌，並約定丙○○需支付該工程
      設計、監造費用之一成給青聯工程顧問公司為借牌費用，
      丙○○復找曾任職之宇拓工程顧問公司莊孝昌及太平洋工
      程顧問公司幫忙共同投標，再將三張估價單一併交由甲○○完成形式上比價，於八十四年三月二十日經市長乙○○
      批示由最低價廠商青聯工程顧問公司得標。亦係甲○○具
      名之簽呈，已據證人甲○○、乙○○證述明確；是關於此
      工程招標部分，被告丁○○並無決定權。依證人乙○○之
      前所述，被告丁○○並無發包決定權，且亦未有積極事證
      ，足認有參與決定，此部分不能證明丁○○違背職務。
    (三)至於丙○○所稱先後於：
    八十五年三月間在三重市公所親自將十五萬元裝於信封袋
      中交予丁○○收受。
    復於八十六年八月間丙○○亦將十萬元裝於信封袋中在三
      重市公所交予丁○○收受。
    又於八十六年九、十月間丁○○以要參加三重市公所辦理
      之自強活動缺乏金錢支應為由，向丙○○索討金錢，丙○○乃將二十萬元裝於信封袋中至三重市公所交予丁○○收
      受。
      此部分均僅是丙○○供述交付被告丁○○，並無任何目擊
      證人，且無贓物扣案可證，被告丁○○亦堅決否認此部分
      ，不能證明被告丁○○有此部分收受賄賂犯行。
    (四)是被告丁○○此等部分犯罪應屬不能證明。惟因公訴意旨
      認被告丁○○此等部分犯嫌與前開論罪科刑部分，有連續
      犯之裁判上一罪關係，爰不另為無罪判決之諭知。
據上論斷，應依刑事訴訟法第369條第1項前段、第364條、第299
條第1項前段、第300條，修正前（81年7月17日修正公布）貪污
治罪條例第2條前段、第5條第1項第3款、第9條第1項、第11條第
1項、第16條、第17條，刑法第11條前段、第2條第1項前段、第
37 條第2項，判決如主文。
本案經檢察官林秀濤到庭執行職務。
中　　華　　民　　國　　94　　年　　12　　月　　30　　日
　　　　　　　　　刑事第九庭    審判長法　官  陳  祐  治
　　　　　　　　　　　　　　　　　    法　官  蔡  聰  明
　　　　　　　 　 　　　　　　　　　　法　官  王  炳  梁
以上正本證明與原本無異。
如不服本判決，應於收受送達後十日內向本院提出上訴書狀，其
未敘述上訴之理由者並得於提起上訴後十日內向本院補提理由書
（均須按他造當事人之人數附繕本）。
                                      書記官  潘  大  鵬
中　　華　　民　　國　　95　　年　　1 　　月　　2 　　日
附錄：本案論罪科刑法條全文
民國81年7月17日修正公布之貪污治罪條例第5條：
有左列行為之一者，處七年以上有期徒刑，得併科新臺幣二百萬
元以下罰金：
一  意圖得利，擅提或截留公款或違背法令收募稅捐或公債者。
二  利用職務上之機會，詐取財物者。
三  對於職務上之行為，要求期約或收受賄賂或其他不正利益者。
前項第一款及第二款之未遂犯罰之。
民國85年10月23日修正公布之貪污治罪條例第5條：
有下列行為之一者，處七年以上有期徒刑，得併科新台幣六千萬
元以下罰金：
一　意圖得利，擅提或截留公款或違背法令收募稅捐或公債者。
二　利用職務上之機會，詐取財物者。
三　對於職務上之行為，要求、期約或收受賄賂或其他不正利益
者。
前項第一款及第二款之未遂犯罰之。
